臺灣士林地方法院刑事判決　　　　　　　 93年度易字第869號
公　訴　人　臺灣士林地方法院檢察署檢察官
被　　　告　乙○○
上列被告因竊盜案件，經檢察官聲請以簡易判決處刑（93年度偵
字第8231號），本院士林簡易庭認不宜以簡易判決處刑（93年度
士簡字第1418號），移由本院普通庭改依通常程序審理，並判決
如下：
    主  文
乙○○竊盜，處有期徒刑參月，如易科罰金以參佰元折算壹日。
    事  實
一、乙○○意圖為自己不法之所有，於民國92年1 月17日9 時20
    分許，在丙○○於台北縣汐止市老街菜市場內之臺北縣汐止
    市○○路143 號前所擺設之賣鞋攤位，向丙○○之媳婦丁○
    假意詢問擺設之男童鞋（廠牌SPORT ，黑色牛皮）之價錢，
    因攤位架上僅擺設右腳鞋，遂請丁○另拿取同雙童鞋之左腳
    鞋供其選購後，乘丁○另行招呼客人不注意之際，竊取該雙
    男童鞋（價值新臺幣【下同】599 元），得手後並藏置於其
    穿著之套裝內並夾於腋下，嗣於離去之際，為丁○發覺有異
    ，丙○○並即上前質問，因乙○○藏置之前揭竊得男童鞋先
    後掉出，始當場報警查獲。
二、案經丙○○訴由臺北縣政府警察局汐止分局報告台灣士林地
    方法院檢察署檢察官聲請以簡易判決處刑，本院士林簡易庭
    認不宜以簡易判決處刑，移由本院普通庭改依通常程序審理
    。
    理  由
一、訊據被告乙○○固坦承於上開時、地在丙○○所經營之攤位
    挑選童鞋之事實，惟矢口否認有何竊盜犯行，辯稱：當日伊
    只是在丙○○之攤位挑1 雙咖啡色的童鞋，當時看顧攤位的
    是丙○○的媳婦丁○，伊是有拿起該雙鞋向丁○詢價，但伊
    認為太貴後，即將該童鞋放回原處後離去，並未行竊偵卷第
    16頁照片所示該雙之男童牛皮休閒鞋。伊離開丙○○攤位，
    剛走到隔壁賣衣服的攤位，丙○○之媳婦丁○就追過來拉住
    伊肩膀，說伊偷1 雙男童鞋，事實上丁○過來拉伊的時候，
    手上就已經拿著那雙男童鞋；當日伊沒有穿外套，伊所穿著
    之衣服根本無法塞進1 雙男童鞋，該雙男童鞋也非如丙○○
    指述，從伊身上先後掉出；本件可能是因為伊離開丙○○攤
    位時，發現1 雙鞋子掉在地上，伊先後丟回丙○○攤位，才
    會被誤會偷鞋；當時還有一位太太有看到事情發生經過，並
    向丁○說伊是在幫他們把鞋子歸回原位云云。惟查，上揭事
    實有下列證據可以為證：
(一)告訴人丙○○先於偵查中結證略以：伊於92年1 月17日9 時
    20分許，在台北縣汐止市○○路143 號前擺攤賣鞋子，伊所
    賣的鞋子包括男鞋、女鞋、大人鞋、小孩鞋均有。被告來向
    伊說要買小孩子鞋子，被告看了很久，因為伊只有擺右腳鞋
    ，被告叫伊拿左腳鞋給她看，伊給被告看後，就去招呼其他
    客人，後來因為被告看了很久，轉頭就走，伊就發現該雙鞋
    不見了，就去質問被告，因何不把鞋錢付給伊，被告說未拿
    鞋，伊看被告提包內無該鞋，後來才發現被告是把鞋子夾在
    外套內，後來該鞋當場掉下來，該鞋價值599 元等語（93年
    9 月23日偵訊筆錄，偵卷第30頁參照）；嗣又於本院經交互
    詰問後，結證略以：伊在台北縣汐止市老街菜市場於臺北縣
    汐止市○○路143 號前擺設攤位，伊媳婦丁○在幫忙伊顧攤
    ，當時被告在挑鞋子，挑了約1 、20分鐘，伊攤位上擺的鞋
    子，都是右腳鞋，被告拿了好幾雙，只有1 雙滿意，就叫伊
    等拿左腳鞋給她看，但是當時客人很多，又有其他人來挑，
    伊媳婦就去招待那位客人，過幾分鐘，才轉個頭，那雙鞋子
    就不見了，就是如偵卷第16頁照片所示的鞋子，兩隻尺寸均
    一樣，大概是35、36號左右；原先右腳鞋是擺在架子上面，
    當時伊在攤位前段，伊媳婦是在顧後段，被告是在後段挑，
    上情均是伊親眼看到的。後來當伊媳婦發現鞋子不見後，馬
    上跟伊講，伊就馬上去找被告，當伊媳婦發現鞋子不見時，
    被告已經走到隔壁約2 、3 間房子的地方，後來在附近約隔
    3 間房子地方找到被告，是伊先追過去，伊媳婦慢慢跟上。
    伊可以確定是被告偷的，並不是因為伊有看到被告將鞋子拿
    走並藏放在身的過程，而是因為當時只有被告在童鞋區看那
    雙童鞋，而且伊可以確定到伊攤位買鞋子的人，就是被告，
    也是在被告身上發現被偷的鞋子。當時被告手提1 個菜籃，
    但裡面沒有發現鞋子，伊問被告，被告說沒有拿，但被告有
    穿1 件外套，伊所指的外套就是偵卷第22頁照片所示之衣服
    ，該外套被告沒有扣，擺動間，就從腋下掉出1 隻鞋子，伊
    就打開被告的衣服，另外1 隻鞋子，就又掉下來。被告在警
    察到場時有說要付錢給伊。伊擺攤都是將右腳鞋放在架子展
    示，另外箱子上面也有放右腳鞋供客人挑，至於左腳鞋，伊
    都是另外收在架子底下的箱子裡面等語（本院94年4 月21日
    審判筆錄第2 頁至第7 頁參照）。
(二)證人丁○到庭經交互詰問後，結證略以：丙○○係伊公公，
    92年1 月17日上午伊與伊先生及伊公公丙○○在台北縣汐止
    市○○路143 號汐止菜市場一起看顧賣鞋的攤位，所賣的鞋
    子包括童鞋、大人鞋，平常都只有擺設右腳鞋，客人需要時
    才把左腳鞋拿出來。被告於92年1 月17日上午9 時20分左右
    ，有到伊的賣鞋攤位看鞋子，當時被告是挑童鞋，而當天伊
    公公丙○○、伊及伊先生均在現場看顧攤位，但因是伊在看
    童鞋部分的攤位，所以被告在挑童鞋時，都是伊與被告接洽
    ，被告挑到喜歡的，就叫伊拿左腳鞋給她看，當時被告所挑
    到的男童鞋就是偵卷第16頁照片所示的這雙；後來因有別的
    客人來看淑女鞋，所以伊就去招呼別的客人。但伊轉頭後，
    被告就走了，沒有將伊給被告看的鞋子返還，伊並沒有看到
    被告如何拿走鞋子，但伊發現被告離開後，伊拿給被告看的
    鞋子不在，所以伊就跟伊公公講。伊公公就去追她，伊是後
    來跟上去的，後來在離伊攤位1 、2 間房子處追到被告，該
    雙鞋是伊公公找到的，伊是後來才跟過去的，但伊也有看到
    1 隻鞋子從被告身上掉下來。當時被告的穿著因時間很久，
    伊不能確定是否就如偵卷第22頁之照片所示，好像還有1 件
    深色的外套，不在照片上；伊與伊公公找到被告時，被告並
    沒有說要賠錢。伊等擺鞋子只有右腳鞋有可能掉出來，但左
    腳鞋因收起來，所以不可能與右腳鞋同時掉出等語（94年5
    月5 日審判筆錄第2 頁至第6 頁參照）。
(三)證人即據報到場處理之汐止分局汐止派出所員警甲○○則到
    庭結證稱：伊92年1 月17日時任職於汐止分局汐止派出所，
    當天勤務中心通報汐止老街市場發生竊案，伊有與警員林建
    良一起到場處理，當伊與林建良到場時，被告並沒有承認偷
    童鞋；伊到場看到的情形，是告訴人丙○○手上拿著男童鞋
    ，指述被告偷竊的情形，丙○○有說鞋子是從被告腋下掉出
    ，且被告為丙○○追及的位置就是伊到場時丙○○所站的位
    置，距離丙○○所擺設的攤位位置有一段距離，約隔2 、3
    間房子的地方。至偵卷第22頁所示的照片是在刑事組拍的，
    伊記得當時伊到場處理時，被告的穿著就是如此，另外被告
    手上有1 個塑膠袋，但伊沒有注意塑膠袋內是否有外套等語
    （94年5 月5 日審判筆錄第6 頁至第8 頁參照）。
(四)證人丙○○、丁○、甲○○上開證詞證明力之判斷：互核證
    人丙○○、丁○、員警甲○○上開所證，固就(1)被告於警員
    據報到場之後，究竟有無表示願意支付鞋子價金乙節，證人
    丙○○與證人甲○○、證人丁○所證不一；(2)證人丁○及警
    員甲○○就被告是否除偵卷第22頁照片所示套裝以外，是否
    另外著有或者攜帶1 件外套，證人丁○及警員甲○○未能肯
    定，與證人丙○○所證不一；(3)丙○○就當日係伊親自招呼
    被告，或者係伊媳婦丁○招呼被告，警詢、偵查中所證與本
    院審理時所證略有不符。然查，證人丙○○與丁○就被告於
    前揭時、地至伊於汐止老街市場所擺設之賣鞋攤位挑選童鞋
    ，由丁○招呼，後來被告挑到偵卷第16頁照片所示之男童牛
    皮休閒鞋之右腳鞋，除要求證人丁○取出左腳鞋供其選購並
    詢價，但後來未將鞋子返還或者支付價金即行離去，此節為
    丁○發現後，隨即告知丙○○處理，丙○○先追過去，丁○
    在後跟著，且丙○○即在離擺設攤位不遠處先尋獲被告，復
    當場從被告腋下先掉出1 隻鞋子，後來又發現另1 隻鞋子，
    就是偵卷第16頁所示之該雙童鞋等情，所證大致相符。證人
    所證固有上開三點不一之處，惟審酌事發迄證人丙○○於偵
    查中作證時間（93年9 月23日），已歷1 年8 月，迄本院審
    理時（94年4 月21日、94年5 月5 日），更已逾2 年有餘，
    則就上開細節所證略有不一，尚非可指之瑕疵。再者，證人
    丙○○就當日招呼被告之人，究係伊本人或者伊媳婦丁○，
    所證固有不一，然證人丙○○就被告至攤位挑選鞋子、詢價
    、伊媳婦丁○應被告之請，再拿左腳鞋予被告選購，後來該
    鞋子就不見等情，本亦親身見聞，而又係伊先行追到被告，
    則伊為免訴訟勞頓，累及家人仍須到庭作證，遂以該鞋攤負
    責人之地位於偵查庭為上開證述，嗣即於本院審理時經交互
    詰問後，敘明詳情，亦與常情相合。況證人丙○○、丁○就
    事件發生經過，又係在偽證重典之心理壓力下所為證述，且
    丙○○、丁○均係擺攤做生意之人，與被告夙無怨仇，甚至
    在本案發生之前，被告亦從未至丙○○的攤位買過鞋子，均
    據被告、丙○○及丁○陳述明確。衡情，丙○○、丁○既係
    從事商業活動之人，原以求利為務，何有為區區價值599 元
    之鞋子，誣陷被告之必要？況且，證人丙○○、丁○所證之
    基本事實又屬一致且又具體明確，雖略有不一，然究非可指
    之瑕疵，俱如前述；再者，丙○○又馬上在隔壁所擺攤位不
    遠處發現被告，還當場在被告身上發現贓物，則亦堪排除證
    人丙○○、丁○誤認被告為竊盜行為人之可能性。
(五)被告固辯稱伊當日穿著就是如偵卷第22頁照片所示，並未另
    外穿著外套，而該套裝衣服是蝴蝶袖，但袖口是緊的，前襟
    較鬆，但伊用別針別起來，不可能藏放1 雙童鞋云云。此節
    攸關被告辯解能否成立，以及證人丙○○、丁○指述之真實
    性，自有調查必要。然此雖據受命法官於第1 次準備程序曉
    諭調查證據，表示勘驗偵卷第22頁照片所示被告當日所著之
    衣服係究明事實之重要證據方法，且即命被告提出以供本院
    勘驗調查（93年12月3 日準備程序筆錄第5 頁參照），然被
    告嗣卻表示該服裝已經找不到，無法提出以供調查（本院94
    年4 月21日審判筆錄第8 頁參照），則就此待證事實，本院
    僅得依憑書證即該套裝替代品之照片、被告之供述以及證人
    之證述內容相互參核，以究明實情。細閱偵卷第22頁照片所
    示之被告案發當日所著套裝，固非如一般外套敞、閉自如，
    惟據被告自陳前襟以別針固定，確可開啟；再被告亦稱該套
    裝係蝴蝶袖之款式，其腋下部位原較一般衣著寬鬆，核之照
    片所示該套裝之前襟部、靠近腋下部位確實寬鬆而有縐折，
    勉堪可容下尺寸較小之童鞋，且又核與證人丙○○於警詢、
    偵查及本院審理時所證述：「看她胸前鼓鼓的，因為她夾克
    外套（本院按：即指偵卷第22頁之服裝）沒拉拉鍊所以我掀
    開她左邊的外套時就看見她將我所販賣的鞋子夾在左腋下，
    她是用外套蓋著」（92年1 月17日警詢筆錄，偵卷第15頁參
    照）、「後來才發現她是把該鞋夾在她外套內，後來該鞋當
    場掉下來」（93年9 月23日偵訊筆錄，偵卷第30頁參照）、
    「她手提1 個菜籃，但裡面沒有發現鞋子，我問她，她說沒
    有拿，但她有穿1 件外套，沒有扣，擺動間，就從腋下掉出
    1 隻鞋子，我們就打開她的外套，另外1 隻鞋子就又掉下來
    」（本院94年4 月21日審判筆錄第4 頁參照）；及證人丁○
    於本院審理時證述：「（問：你後來追上去之後，有無看到
    那雙童鞋從被告身上掉出來？）有。我看到1 隻鞋子從她身
    上掉下來」（本院94年5 月5 日審判筆錄第5 頁參照）等情
    節可以相互參核，被告所辯即無可採。
(六)被告另又辯稱，當時是證人丙○○之媳婦即證人丁○來追伊
    ，丁○一手拉她的肩，另一手就拿著鞋，說該雙鞋是伊偷的
    云云。然查，案發現場係汐止市場，雖非眾人駐足圍觀，然
    亦熙來攘往。而按緝盜在贓，證人丁○、丙○○又非具公權
    力之人，與被告既不相識，更無怨仇，倘懷疑被告涉嫌竊盜
    伊等財物，豈有手拿贓物，在伊等擺攤維生市場眾人眾目睽
    睽之下，前去質問被告涉嫌竊盜之理？被告所辯與常情實在
    不合，無從採信。
(七)被告復又辯稱伊係好心幫丙○○撿掉在地上的鞋子，卻被誤
    會偷鞋子云云。然查，丙○○攤位所擺之鞋子，均僅擺放右
    腳鞋，待客人挑滿意，才取出左腳鞋供客人選購，右腳鞋與
    左腳鞋不可能成雙掉出等情，均據證人丙○○、丁○證述詳
    確，且如此適足以防竊，核與常情亦不相違背，益徵被告前
    開所辯，顯係事後卸責之詞，委無足採。而被告復另辯稱當
    時有1 位太太看到事情發生經過，可以證明當時伊是在幫忙
    把鞋子歸回原位云云。然據證人即據報到場處理之台北縣政
    府警察局汐止分局汐止派出所員警甲○○到庭證稱：「（問
    ：在現場時，被告是否有主張在場對她有利的證人？例如鞋
    子不是她偷的，有某某人可以替她作證？）沒有」（本院94
    年5 月5 日審判筆錄第8 頁參照），倘確如被告所述，伊係
    好心幫忙撿鞋，又有在旁或者可以及時尋得之人證可以證其
    清白，何以於員警到場時，卻不即時提出有利之證明？益徵
    被告此部分所辯亦無從採取。
(八)此外，復有贓物暫時領回保管書1 紙在卷可佐，載明贓物係
    男童鞋一雙，廠牌係「SPORT 」，型式為「牛皮」，顏色係
    「黑色」，價值「599 元」，綜核上開證據，本件事證明確
    ，被告竊盜犯行洵堪認定。
二、核被告乙○○所為，係犯刑法第320 條第1 項之竊盜罪。爰
    審酌被告前無犯罪科刑之前科紀錄，有台灣高等法院被告全
    國前案紀錄表1 在卷可稽，本件純因貪圖小利而竊取財物，
    衡之其竊得之財物價值輕微，對於告訴人並未造成重大損失
    ，犯罪所生損害甚微，惡性原非重大。惟參以被告犯罪後，
    執詞飾卸，態度非佳且仍不知悔悟等一切情狀，從重量處如
    主文所示之刑，並諭知易科罰金之折算標準，以示懲儆。
據上論斷，應依刑事訴訟法第452 條、第299 條第1 項前段，刑
法第320 條第1 項、第41條第1 項，罰金罰鍰提高標準條例第1
條前段、第2 條，判決如主文。
本案經檢察官王巧玲到庭執行職務。
中　　華　　民　　國　　94　　年　　5 　　月　　19　　日
                  刑事第六庭審判長法  官  李育仁
                                  法  官  姜麗香
                                  法  官  許辰舟
以上正本證明與原本無異。
如不服本判決，應於判決送達後10日內，向本院提出上訴狀。
                                  書記官  洪忠改
中　　華　　民　　國　　94　　年　　5 　　月　　19　　日
中華民國刑法第320條第1項
意圖為自己或第3 人不法之所有，而竊取他人之動產者，為竊盜
罪，處五年以下有期徒刑、拘役或五百元以下罰金。
